最高法院民事裁定　　　　　　　　　　　　　　　　九十三年度台聲字第三三四號
　　聲　請　人　甲○○
　　代　理　人　許巍騰律師
右聲請人因與合作金庫銀行股份有限公司間請求清償借款聲請訴訟救助事件，對於中
華民國九十三年一月十五日本院裁定（九十三年度台抗字第二三號），聲請再審，本
院裁定如左：
    主  文
聲請駁回。
聲請訴訟費用由聲請人負擔。
    理  由
本件聲請人對本院九十三年度台抗字第二三號確定裁定聲明不服，此係對此確定裁定
聲請再審，合先明。
按民事訴訟法第四百九十六條第一項第一款所謂適用法規顯有錯誤，係指確定裁判所
適用之法規，顯然不合於法律規定，或與司法院現尚有效之大法官會議解釋或本院現
尚有效之判例顯然違反者而言，不包括認定事實錯誤或理由未備。又當事人無資力支
出訴訟費用者，依民事訴訟法第一百零七條第一項規定，固得聲請訴訟救助，惟所謂
無資力係指窘於生活，且缺乏經濟信用者而言，此項請求救助之事由，應釋明之，亦
為同法第一百零九條第二項所明定。查本件聲請人因與相對人合作金庫銀行股份有限
公司間請求清償借款事件，向台灣高等法院聲請訴訟救助，主張：伊雖有財產，但因
假扣押而不能處分變現。且相對人未依約向主債務人催討，竟聲請法院查封伊財產，
致伊信用破產，公司停業，生活陷於困境，實無資力支出訴訟費用等情，提出台灣板
橋地方法院民事裁定及存摺為證。本院九十三年度台抗字第二三號確定裁定以：台灣
高等法院認為上開證物僅能證明法院曾對聲請人之財產准為假扣押裁定及其在相對人
帳號往來明細而已，尚不足以釋明其主張為真實，因認聲請人之聲請為無理由，以裁
定駁回，於法並無違背。至聲請人另提出不動產登記簿謄本、九十一年度綜合所得稅
納稅證明書、聲請人財產證明、相對人催告函及金融資料中心、聲請人個人信用報告
等件，僅能證明其所有不動產經台灣板橋地方法院查封登記及其於九十一年度無申報
所得稅之記錄，並積欠相對人及其他金融機構之情形而已，尚不能認已補足釋明其主
張屬實等詞，因而維持台灣高等法院所為駁回聲請人訴訟救助之聲請，駁回其抗告，
經核適用法規並無顯然不合於法律規定，或與司法院現尚有效之大法官會議解釋或本
院之判例顯然違反之情事，自難謂其適用法規顯有錯誤，聲請人對之聲請再審，非有
理由。
據上論結，本件聲請應予駁回。並依民事訴訟法第九十五條、第七十八條裁定如主文
。
中　　　華　　　民　　　國　　九十三　　年　　　五　　　月　　 十三 　　日
                              最高法院民事第六庭
                                  審判長法官  吳　正　一
                                        法官  劉　福　來
                                        法官  鄭　玉　山
                                        法官  黃　義　豐
                                        法官  陳　碧　玉
      右正本證明與原本無異
                                              書  記  官
中　　　華　　　民　　　國　　九十三　　年　　　六　　　月　　　四　　　日
                                                                     Ｒ
